【裁判字號】    89,自,501
【裁判日期】    900308
【裁判案由】    詐欺
【裁判全文】
臺灣臺南地方法院刑事判決                          八十九年度自字第五一號
    自  訴  人  甲○○
                即尚聖汽車保養.
    被      告  乙○○
右列被告因詐欺案件，經自訴人提起自訴，本院判決如左：
    主  文
乙○○無罪。
    理  由
一、自訴意旨略以：被告乙○○於民國八十七年七月間，因與訴外人蔡忠勝發生車禍
    ，雙方和解由被告負擔蔡忠勝所有之車號Ｃ二─九四三０號自小客車及被告所有
    之自小客車之修護，經自訴人估價修護費用計達新台幣（下同）八萬三千一百元
    ，被告明知無支付上開修護費用之能力，乃意圖為自己不法所有，向自訴人佯稱
    ：其有能力支付上開所有費用云云，且為取信於自訴人，交付自訴人一紙發票人
    林正風、發票日八十八年八月四日、付款人高雄市第二信用合作社旗津分社、面
    額三萬元之支票以為擔保，致自訴人不疑有他，乃於約定之交車期限同年八月九
    日完成修護並將該車輛交付被告點收，詎上開支票屆期經自訴人提示，竟因存款
    不足遭退票，自訴人始知被告交付之支票為俗稱之「芭樂票」，被告亦從此逃匿
    無蹤，自訴人始知受騙，因認被告涉有刑法第三百三十九條第二項詐欺得利罪嫌
    云云。
二、按犯罪事實，應依證據認定之，無證據不得推定其犯罪事實。又不能證明被告犯
    罪者，應諭知無罪之判決，刑事訴訟法第一百五十四條、第三百零一條第一項分
    別定有明文。又刑法第三百三十九條詐欺罪之成立，以意圖為自己或第三人不法
    之所有，以詐術使人將本人或第三人之物交付為要件。所謂以詐術使人交付，必
    須被詐欺人因其詐欺而陷於錯誤，若其所用方法，不能認為詐術，亦不致使人陷
    於錯誤，即不構成該罪，最高法院四十六年台上字第二六０號著有判例可稽。
二、訊之被告乙○○固不否認有於上開時、地將前開車輛交付自訴人修理並交付上開
    支票予自訴人一情，惟堅詞否認詐欺之犯行，辯稱：係伊弟弟向伊借車而肇事，
    因車主係伊，為先把車牽回來，始向朋友借票予自訴人，其他錢慢慢再繳，且雙
    方係約定由伊弟弟負責繳錢予自訴人，後來伊不知道弟弟無與自訴人聯絡，而伊
    亦不知上開支票會退票等語。經查自訴人係與被告約定由被告之弟弟負責支付上
    開車輛之修護費用，而上開支票並非用以支付修車款而係為擔保將來付款等情，
    為自訴人所不爭執，且自訴人亦於本院審理中陳稱：係因聯絡不到被告之弟弟，
    始向被告提出自訴等語，足徵被告將車交付予自訴人修護之初，雙方即已言明由
    被告之弟弟負責繳款，被告並未施用任何詐術，而自訴人更無何陷於錯誤可言。
    另查支票為一信用證券，在交易之過程中本即有不獲兌現之風險存在，自訴人收
    受該支票之初，當係已評估該風險之存在可能性而仍與被告約定修護前開車輛，
    縱事後被告交付自訴人之上開支票，屆期不獲兌現，斷不能僅以事後該支票不獲
    兌現，而逕認被告涉有詐欺罪嫌。此外復查無其他積極證據足資證明被告有自訴
    人所指之犯行，不能證明被告犯罪，揆諸前揭法條及判例意旨，依法應諭知無罪
    之判決。
據上論斷，應依刑事訴訟法第三百四十三條、第三百零一條第一項，判決如主文。
中    華    民    國      九十    年      三      月          八        日
                              臺灣臺南地方法院刑事第二庭
                                  法  官      鄧  希  賢
右正本證明與原本無異。
如不服本判決，應於判決送達後十日內向本院提出上訴狀( 應附繕本 )。
                                  書記官      陳  美  蓉
中    華    民    國      九十    年      三      月          八        日


司法院資訊處製作；財團法人民間司法改革基金會備份。
